臺灣高等法院花蓮分院刑事判決　　　　 100年度上訴字第92號
上　訴　人　臺灣花蓮地方法院檢察署檢察官
被　　　告　蔡宗華
指定辯護人　簡燦賢律師
上列上訴人因被告殺人未遂案件，不服臺灣花蓮地方法院中華民
國100年3月15日99年度訴字第484號第一審判決（起訴案號：臺
灣花蓮地方法院檢察署99年度偵字第4873、5391號），提起上訴
，本院判決如下：
    主  文
原判決關於蔡宗華犯殺人未遂部分撤銷。
蔡宗華犯殺人未遂罪，處有期徒刑拾肆年，扣案之寶特瓶貳個均
沒收之。
    事  實
一、蔡宗華與范辰芸於民國94年7月17日結婚，共同居住在新北
    市（原臺北縣），育有一女，嗣於96年9月28日協議離婚，
    范辰芸並協同幼女返回花蓮縣之娘家居住，是蔡宗華與范辰
    芸兩人間具有家庭暴力防治法第3條第1款所定「前配偶」之
    家庭成員關係。兩人離婚後雖曾於97年底復合同住，然仍於
    98年10月間再度分手，嗣蔡宗華多次要求范辰芸與其復合，
    均為范辰芸所明確拒絕。蔡宗華為與范辰芸復合，遂於99年
    8月23日投宿在花蓮縣花蓮市○○○街212號「東京賓館」之
    601號房（於該賓館內所犯竊盜案件業經原審判決確定）。
    同年9月15日晚間10時19分許，先至花蓮縣吉安鄉○○路○段
    7號之生活百貨，向店員莊令芙購買香蕉水2瓶，復分裝至自
    己所有之2個寶特瓶內，再將上開2瓶香蕉水玻璃瓶丟棄，基
    於殺人之犯意，預備待與范辰芸談判不成時，即以香蕉水潑
    灑范辰芸，並點火焚燒而為報復。嗣蔡宗華撥打電話予范辰
    芸，表示希望能見個面，范辰芸遂協同幼女於同年月16日晚
    間10時許，前往花蓮縣花蓮市○○街火鍋店對面之涼亭與蔡
    宗華會面，斯時，蔡宗華再度要求復合，仍為范辰芸所拒絕
    ，然因兩人之幼女在場，蔡宗華始暫時不著手實行其犯行。
    後蔡宗華於同年月17日晚間6時許，攜帶上開裝有香蕉水之2
    個寶特瓶，騎乘承租之機車在范辰芸上班之處所附近等候，
    待范辰芸下班後，即尾隨至花蓮縣花蓮市○○街98號附近，
    兩人因此發生爭執，蔡宗華乃承前殺人犯意，將上開1瓶寶
    特瓶內之香蕉水潑灑在范辰芸身上，范辰芸見狀隨即大喊「
    你真的要這樣子做嗎？」、「你瘋了，那你女兒要怎麼辦？
    」，而路人翁隆發現後亦上前勸阻，然蔡宗華仍將另1瓶
    寶特瓶內之香蕉水潑灑在范辰芸身上，並以自己隨身之打火
    機點火焚燒范辰芸，且未為任何救護行為，立即逃離現場，
    而范辰芸僅得在地上打滾掙扎呼救，翁隆趕緊幫忙滅火，
    並撥打電話叫救護車送醫急救，范辰芸始倖免於難，然業已
    受有輕度吸入性灼傷、2至3度燒燙傷、面積47%灼傷等傷，
    另翁隆再協助撥打電話告知范辰芸之父親范建泉、母親許
    桂美。員警據報前往處理時，扣得上開寶特瓶2個，另於同
    年月30日下午3時許，在臺東縣臺東市○○路61號龍宜旅社
    306號房間內，循線逮捕蔡宗華。
二、案經范辰芸訴由花蓮縣警察局花蓮分局報告臺灣花蓮地方法
    院檢察署檢察官偵查起訴。
    理  由
壹、程序部分：
    按被告以外之人於審判外之陳述，雖不符前4條（即刑事訴
    訟法第159條之1至之4）之規定，而經當事人於審判程序同
    意作為證據，法院審酌該言詞陳述或書面陳述作成時之情況
    ，認為適當者，亦得為證據。當事人、代理人或辯護人於法
    院調查證據時，知有第159條第1項不得為證據之情形，而未
    於言詞辯論終結前聲明異議者，視為有前項之同意，刑事訴
    訟法第159條之5定有明文。經查，檢察官、被告蔡宗華及其
    辯護人於本院準備程序中，對於卷內供述或非供述證據表示
    均不爭執其證據能力，同意作為證據，迄至本院言詞辯論終
    結前，亦未聲明異議，本院審酌上開證據作成之情況均無違
    法取證或不適當作為證據之情形，依上開規定，認均有證據
    能力，先此敘明。
貳、實體部分：
一、訊據被告於警詢時、檢察官偵查中、原審（原審卷第135頁
    ）及本院審理中（本院卷第62頁）均坦承前開殺人未遂之事
    實並表示認罪，核與證人即告訴人范辰芸（警卷第59頁）、
    莊令芙、范建泉、許桂美於警詢時之證述、證人翁隆於警
    詢時及偵訊中證述之情節相符，並有戶籍資料2份、被告購
    買香蕉水之統一發票1紙、財團法人佛教慈濟綜合醫院病歷
    摘要1份、現場照片5張、生活百貨照片6張及告訴人范辰芸
    受傷照片18張（原審卷第62頁、第138頁）附卷可稽，另有
    上開寶特瓶2個扣案可佐。被告自白核與事實相符，可以採
    信。查被告於99年1月間為求與告訴人復合不成，竟多次恐
    嚇告訴人「不管多麼苦、或者流浪到那，我會找你要！」、
    「事情不搞大，跟妳姓！逼我抓狂！犯賤！」、「除非我死
    進去關，活著很痛苦也要把賤人拖下去！」等語，經法院判
    處有期徒刑3月確定，有臺灣花蓮地方法院99年6月9日99年
    度花簡字第336號刑事簡易確定判決1份（原審卷第11頁）及
    臺灣高等法院被告前案紀錄表在卷可按；而香蕉水乃易揮發
    之液體，故意對人體頭、臉、胸部等部位潑灑並點火足以造
    成死亡之結果，被告自不能諉為不知，而被告於告訴人及證
    人翁隆加以勸阻後仍執意為之，足見被告確有預謀告訴人
    不服從被告之意時，即殺害告訴人之直接故意，再參酌被告
    自承我知道我確實是有可能會殺了被害人等語（原審卷第75
    頁），足見被告確有殺人之直接故意甚為顯然。被告於原審
    曾辯稱係因告訴人告知已有男友而一時衝動犯下上開犯行云
    云，顯係卸責之詞，不足採信。本件事證明確，應依法論科
    。
二、論罪科刑部分：
  1.按家庭暴力防治法所稱家庭暴力者，謂家庭成員間實施身體
    或精神上不法侵害之行為；所稱家庭暴力罪者，謂家庭成員
    間故意實施家庭暴力行為而成立其他法律所規定之犯罪，家
    庭暴力防治法第2條第1款、第2款定有明文。又按犯罪行為
    之各階段行為如均成立犯罪，倘係基於一個犯罪之故意而接
    續為之，則有吸收關係之適用，其低度犯罪行為為高度犯罪
    行為所吸收，而不另論罪（最高法院91年度台上字第4493號
    判決意旨參照）。告訴人范辰芸為被告之前配偶，兩人間具
    有家庭暴力防治法第3條第1款所定之家庭成員關係，被告所
    為殺人未遂之犯行，雖屬家庭暴力防治法第2條第2款之家庭
    暴力罪，惟家庭暴力防治法之上開條文並無罰則規定，是以
    此部分犯行應依刑法殺人未遂罪之規定予以論罪科刑。核被
    告所為，係犯刑法第271條第2項、第1項之殺人未遂罪。又
    被告之預備殺人行為與殺人未遂行為間，係基於一個犯罪之
    故意而接續為之，是預備殺人之低度犯罪行為應為殺人未遂
    之高度犯罪行為所吸收，不另論罪。又被告已著手殺人行為
    之實行，因告訴人緊急送醫救治而未生死亡之結果，為未遂
    犯，爰依刑法第25條第2項之規定，按既遂犯之刑度減輕其
    刑。
  2.爰審酌被告有偽造文書、侵占、施用毒品等前科（見臺灣高
    等法院被告前案紀錄表），素行非佳，被告曾於99年1月間
    恐嚇告訴人，經臺灣花蓮地方法院判處有期徒刑3月確定，
    已如前述，其猶無視法紀，絲毫不尊重告訴人意願，反以縱
    火方式犯下殺人未遂之犯行，造成告訴人嚴重身體上灼傷，
    受到常人難以忍受之巨痛，日後須面對傷口感染及漫長復健
    等人生關卡，身、心受到難以抹滅之陰影傷痛，而被告行兇
    之際，告訴人猶提醒被告「你女兒要怎麼辦？」，被告仍無
    視於此，以此兇殘之方式對待告訴人，告訴人雖僥倖存活，
    但被告造成告訴人之痛苦，絲毫不亞於奪取人之性命；而告
    訴人為72年次，被害時年僅26歲，尚有一名幼女待其養育照
    顧，而被告犯罪後對告訴人完全未為任何賠償，以及被告與
    告訴人間之關係、其殺人之動機、目的、被告為職肄業之智
    識程度、行為時無業、犯罪後坦承犯行之態度等一切情狀，
    認告訴人以量刑過輕為由請求檢察官上訴為有理由，原審僅
    量處被告有期徒刑9年，顯屬輕縱，應予撤銷改判，並量處
    如主文所示之刑。
  3.扣案之寶特瓶2個，係被告所有供犯罪所用之工具，業據被
    告供明在卷，爰依刑法第38條第1項第2款規定宣告沒收之。
    又被告所有供犯罪使用之香蕉水，其已用罄，而盛裝之玻璃
    瓶2瓶亦已丟棄，上情均業據被告陳明在卷，另被告所有之
    打火機，未經扣案，從而關於該等物品，為避免將來執行上
    之困難，爰均不併為沒收之諭知，附此敘明。
據上論斷，應依刑事訴訟法第369條第1項前段、第364條、第299
條第1項前段，刑法第271條第2項、第1項、第25條第2項、第38
條第1項第2款，判決如主文。
本案經檢察官朱秋菊到庭執行職務。
中    華    民    國   100    年    6     月    24    日
                  刑事庭審判長法  官  何方興
                              法  官  陳秋錦
                              法  官  林碧玲
以上正本證明與原本無異。
如不服本判決，應於收受送達後10日內向本院提出上訴書狀，其
未敘述理由者，並得於提起上訴狀後10日內向本院補提理由書（
均須按他造當事人之人數附繕本）「切勿逕送上級法院」。
告訴人或被害人如對於本判決不服者，應具備理由請求檢察官上
訴，其上訴期間之計算係以檢察官收受判決正本之日期為準。
中    華    民    國   100    年    6     月    24    日
                              書記官  李閔華
附錄本判決論罪科刑法條全文：
中華民國刑法第271條
殺人者，處死刑、無期徒刑或10年以上有期徒刑。
前項之未遂犯罰之。
預備犯第1項之罪者，處2年以下有期徒刑。